臺灣臺中地方法院刑事判決　　　　　　　99年度訴字第3530號
公　訴　人　臺灣臺中地方法院檢察署檢察官
被　　　告　王載弼
上列被告因違反毒品危害防制條例案件，經檢察官提起公訴（99
年度毒偵字第4011號），本院依簡式審判程序判決如下：
    主    文
王載弼施用第一級毒品，累犯，處有期徒刑柒月；又施用第二級
毒品，累犯，處有期徒刑月，應執行有期徒刑捌月。
    犯罪事實
一、王載弼前於民國91年間，因違反槍砲彈藥刀械管制條例案件
    ，經本院以92年度訴緝字第162 號判處有期徒刑6 年確定；
    又因妨害兵役治罪條例案件，經本院以92年度沙簡字第36號
    判處有期徒刑2 月確定，嗣經本院以96年度聲減字第3465號
    裁定減刑為有期徒刑1 月，並與前揭違反槍砲彈藥刀械管制
    條例案件所處有期徒刑6 年，合併定應執行有期徒刑6 年，
    經入監執行後於96年8 月23日假釋並付保護管束，而於99年
    3 月20日保護管束期滿未經撤銷，以已執行完畢論。又其前
    於90年及91年，分別因施用毒品案件，先後經依本院及臺灣
    南投地方法院裁定送觀察勒戒處所行觀察、勒戒，均認無繼
    續施用毒品之傾向，分別於90年12月17日及92年4 月1 日執
    行完畢釋放，並均經檢察官為不起訴處分確定。詎其仍未戒
    除毒癮，復基於分別施用第一、二級毒品之犯意，於99年 8
    月31日某時，在其當時位於臺中市○○區○○路501 巷32號
    之住處內，先以將海洛因捲入香煙內點火吸食煙霧之方式，
    施用第一級毒品海洛因1 次；又於同日內前揭施用第一級毒
    品海洛因後不詳之時間，於同上住處內，以將甲基安非他命
    置入其友人所有之玻璃球內點火燒烤以吸食煙霧之方式，施
    用第二級毒品甲基安非他命1 次。嗣因警方偵辦另案販賣毒
    品案件，通知王載弼前來警局接受詢問，並徵得王載弼之同
    意後採集尿液送驗，結果呈可待因、嗎啡、安非他命及甲基
    安非他命陽性反應，因而查悉上情
二、案經臺中市政府警察局清水分局報告臺灣臺中地方法院檢察
    署檢察官偵辦起訴。
    理    由
一、被告王載弼於本院準備程序中，就上揭犯罪事實均為有罪之
    陳述，且所犯係死刑、無期徒刑、最輕本刑為3 年以上有期
    徒刑以外之罪，經本院合議庭依刑事訴訟法第273 條之1 第
    1 項之規定，裁定由受命法官1 人獨任進行簡式審判程序，
    先予敘明。
二、按「被告以外之人於審判外之言詞或書面陳述，除法律有規
    定者外，不得作為證據」，刑事訴訟法第159 條第1 項固定
    有明文，然「鑑定之經過及其結果，應命鑑定人以言詞或書
    面報告」，同法第206 條第1 項亦規定甚明。是鑑定人以「
    書面」為鑑定報告提出於法院，依刑事訴訟法第159 條第1
    項立法理由及同法第206 條第1 項規定，即具有證據能力。
    又法院或檢察官得囑託醫院、學校或其他相當之機關、團體
    為鑑定，或審查他人之鑑定，並準用第203 條至第206 條之
    1 之規定，刑事訴訟法第208 條第1 項亦定有明文。依此，
    檢察官對於偵查中之案件，認為須實施鑑定者，固應就具體
    個案，選任鑑定人或囑託鑑定機關（團體）為之；但對於司
    法警察機關調查中之案件，或有量大或急迫之情形，為因應
    實務之現實需求，如檢察官針對該類案件之性質（例如：查
    扣之毒品必須檢驗其成份、對施用毒品之犯罪嫌疑人必須檢
    驗其體內有無毒品代謝反應、對於查扣之槍砲彈藥必須檢驗
    有無殺傷力、對違反野生動物保育法案件必須鑑定是否屬於
    保育類動物案件等) ，認為當然有鑑定之必要者，經參考法
    務部92年5 月20日法檢字第092080203 號函送之法務部「因
    應刑事訴訟法修正工作小組」研討之刑事訴訟法修正相關議
    題第21則之共識結論，以及臺灣高等法院於92年8 月1 日舉
    行之刑事訴訟法新製法律問題研討會第3 則法律問題研討結
    果之多數說（載於司法院92年8 月印行「刑事訴訟法新製法
    律問題彙編」第15頁至第18頁），基於檢察一體原則，得由
    該管檢察長對於轄區內之案件，以事前概括選任鑑定人或囑
    託鑑定機關（團體）之方式，俾便轄區內之司法警察官、司
    法警察對於調查中之此類案件，得即時送請事前已選任之鑑
    定人或囑託之鑑定機關（團體）實施鑑定，該鑑定人或鑑定
    機關（團體）亦應視同受承辦檢察官所選任或囑託而執行鑑
    定業務，其等出具之書面鑑定報告應屬刑事訴訟法第206 條
    所定之傳聞例外，當具有證據能力（法務部92年9 月1 日法
    檢字第0920035083號函可供參照）。從而，本案有關查獲之
    警察單位依先前轄區檢察署檢察長事前概括選任之鑑定機關
    ，即詮昕科技股份有限公司就被告之尿液實施鑑定，該鑑定
    機關所出具之「鑑定書」，即具有證據能力而得為本案之證
    據。
三、上揭犯罪事實，業據被告於本院審理時坦承不諱，且被告於
    99年9 月1 日為警採集之尿液，經送檢驗結果，呈嗎啡、可
    待因、安非他命及甲基安非他命陽性反應，此有臺中市政府
    警察局清水分局真實姓名對照表、勘察採證同意書、採尿檢
    體監管紀錄表及詮昕科技股份有限公司99年9 月29日報告編
    號00000000號濫用藥物尿液檢驗報告各1 紙，存卷可考（警
    卷第6 、5 頁及偵卷第14、13頁參照），足認被告之自白與
    事實相符，被告確有如犯罪事實欄所載2 次施用毒品之犯行
    ，堪予採信。本案事證明確，被告之犯行堪以認定，應依法
    論科。
四、按依毒品危害防制條例第20條、第23條之立法意旨，僅限於
    初犯或5 年後再犯之情形，始應先經觀察、勒戒或強制戒治
    程序，倘被告於初犯後5 年內已再犯，經依法追訴處罰，縱
    其第3 次（或第3 次以上）再度施用毒品之時間，在初犯經
    觀察、勒戒或強制戒治執行完畢釋放5 年以後，已不合於 5
    年後再犯之規定，且因已於5 年內再犯，顯見其再犯率甚高
    ，原實施觀察、勒戒或強制戒治，已無法收其實效，即應依
    同法第10條處罰。查本件被告前於90年及91年，即因2 次施
    用毒品案件，先後經依本院及臺灣南投地方法院裁定送觀察
    勒戒處所行觀察、勒戒，均認無繼續施用毒品之傾向，分別
    於90年12月17日及92年4 月1 日執行完畢釋放，並均經檢察
    官為不起訴處分確定，有臺灣高等法院被告前案紀錄表在卷
    可稽，其於初次觀察勒戒處分於90年12月17日執行完畢後之
    5 年內，即再次施用毒品而觀察、勒戒，顯見被告並非於初
    次觀察、勒戒執行完畢後5 年內，均無任何施用毒品之犯行
    ；其既已於觀察勒戒執行完畢5 年內再犯施用毒品之罪，已
    符合毒品危害防制條例第23條第2 項所定之追訴要件，揆諸
    前開毒品危害防制條例條文及說明，被告所為本案施用毒品
    之犯行，即無「5 年後再犯」規定之適用，自毋須再重新施
    予觀察、勒戒或強制戒治之處遇程序，而應直接訴追處罰。
五、查海洛因係毒品危害防制條例第2 第2 項第1 款所定之第一
    級毒品；甲基安非他命則為同條項第2 款所定之第二級毒品
    ，均不得非法持有、施用。核被告如犯罪事實欄所載之行為
    ，分別係犯毒品危害防制條例第10條第1 項之施用第一級毒
    品罪及同條第2 項之施用第二級毒品罪。被告各該持有第一
    、二級毒品後進而施用，其持有之低度行為，為施用之高度
    行為所吸收，均不另論罪。被告所犯上開2 罪，其犯意各別
    ，行為互殊，應予分論併罰。又被告有如犯罪事實欄一所載
    之論罪科刑及執行情形，有臺灣高等法院被告前案紀錄表在
    卷可稽，其於刑之執行完畢後5 年內故意再犯本案2 件有期
    徒刑以上之罪，均為累犯，皆應依刑法第47條第1 項規定，
    加重其刑。爰審酌被告曾因施用毒品2 次經送觀察、勒戒，
    仍未知警惕，再犯本件施用毒品案件，足見其雖經觀察勒戒
    之治療程序，仍未徹底戒除惡習遠離毒害，顯未能善體國家
    設置觀察、勒戒機構，協助毒品施用者戒除毒害之良法美意
    ，惟念及施用毒品本質上係戕害自身健康之行為，尚未嚴重
    破壞社會秩序或侵害他人權益，暨其犯罪之動機、目的、所
    生危害，爰核情量處如主文所示之刑，並定其應執行刑。末
    查，被告於犯罪事實欄所載時、地，施用第二級毒品甲基安
    非他命所使用之玻璃球吸食器，雖係供被告犯本案施用第二
    級毒品罪所用之物，惟該玻璃球並非被告所有之物，此據被
    告於本院審理時供承明確，本院自無從為沒收之諭知，併此
    敘明。
據上論斷，應依刑事訴訟法第273 條之1 第1 項、第299 條第 1
項前段，毒品危害防制條例第10條第1 項、第2 項，刑法第11條
前段、第47條第1 項、第51條第5 款，判決如主文。
本案經檢察官吳孟潔到庭執行職務。
中    華    民    國   100    年    3     月    30    日
                  刑事第十二庭  法  官  簡婉倫
以上正本證明與原本無異。
如不服本判決應於收受判決後10日內向本院提出上訴書狀，並應
敘述具體理由；其未敘述上訴理由者，應於上訴期間屆滿後20日
內向本院補提理由書（均須按他造當事人之人數附繕本）「切勿
逕送上級法院」。
                                書記官  許千士
中    華    民    國   100    年    3     月    30    日
附錄本案論罪科刑法條
毒品危害防制條例第10條
施用第一級毒品者，處 6 月以上 5 年以下有期徒刑。
施用第二級毒品者，處 3 年以下有期徒刑。